【裁判字號】    95,訴,580
【裁判日期】    951025
【裁判案由】    違反毒品危害防制條例
【裁判全文】
臺灣嘉義地方法院刑事判決               95年度訴字第580號
公  訴  人  臺灣嘉義地方法院檢察署檢察官
被      告  甲○○
上列被告因違反毒品危害防制條例案件，經檢察官提起公訴（九
十五年度毒偵字第六八八號、第八一七號），本院合議庭裁定由
受命法官獨任進行簡式審判程序，判決如下：
    主    文
甲○○連續施用第一級毒品，處有期徒刑柒月，扣案之海洛因壹
小包（淨重零點零柒公克，空包裝重零點貳伍公克）除包裝袋外
沒收銷燬之，包裝袋壹個沒收；又施用第一級毒品，處有期徒刑
陸月，如易科罰金，以新臺幣壹仟元折算壹日，扣案之海洛因壹
小包（淨重零點零柒公克、空包裝重零點壹捌公克）除包裝袋外
沒收銷燬之，包裝袋壹個及注射針筒壹支，均沒收。應執行有期
徒刑捌月，扣案之海洛因貳小包（其中壹小包淨重零點零七公克
，空包裝重零點貳伍公克，另壹小包淨重零點零柒公克，空包裝
重零點壹捌公克），除包裝袋外均沒收銷燬之，包裝袋貳個及注
射針筒壹支，均沒收。
    犯罪事實及理由
一、犯罪事實：
    甲○○前於民國九十三年間因施用毒品案件，經本院以九十
    三年度毒聲字第四七九號裁定送觀察、勒戒，於九十三年十
    二月二十日因無繼續施用傾向釋放，並經臺灣嘉義地方法院
    檢察署檢察官於九十三年十二月二十日，以九十三年度核退
    毒偵字第十二號處分書不起訴處分確定。詎仍不知悔悟，於
    上揭觀察、勒戒執行完畢釋放後五年內，基於施用第一級毒
    品海洛因之概括犯意，於九十五年五月中旬之某日起至同年
    六月十五日下午五時許回溯九十六小時內之某時止，連續約
    二個星期一次，在嘉義市○區○○街一九五巷三三之二０號
    三樓之五住處，以將海洛因置於注射針筒，注射身體之方式
    ，施用海洛因多次，嗣於九十五年六月十五日下午五時許，
    為警在上開住處前查獲，扣得海洛因一小包（淨重零點零七
    公克，空包裝重零點二五公克）及其所有供施用毒品所用之
    上開海洛因之外包裝袋一個，並經依法採其尿液送驗，結果
    呈嗎啡陽性反應。復再另行起意，基於施用第一級毒品海洛
    因之犯意，於九十五年七月十九日白天某時，在同前住處，
    以上開方式，施用海洛因一次，嗣於九十五年七月二十一日
    晚間六時三十五分許，為警於劉厝里劉厝路一三一號前查獲
    ，扣得海洛因一小包（淨重零點零七公克，空包裝重零點一
    八公克）及其所有供施用毒品所用之上揭海洛因外包裝袋一
    個及注射針筒一支，又依法採其尿液送驗，結果亦呈嗎啡陽
    性反應。
二、證據名稱：
(一)被告甲○○於警詢、偵訊、本院準備程序及審理時為認罪之
    陳述。
(二)高雄市立凱旋醫院濫用藥物尿液檢驗報告、代號與真實姓名
    對照表各二紙。
(三)照片二張。
(四)法務部調查局九十五年七月十日調科壹字第１８０００２３
    ０７號鑑定通知書、同局九十五年八月十日調科壹字第１８
    ０００２３３９號鑑定通知書各一份。
(五)扣案之海洛因二小包（其中一小包淨重零點零七公克，空包
    裝重零點二五公克，另一小包淨重零點零七公克、空包裝重
    零點一八公克）及上開毒品之外包裝袋二個、注射針筒一支
    。
三、新舊法比較說明
(一)刑法第二條第一項部分
    被告行為後，刑法於九十四年一月七日修正，同年二月二日
    公布，業於九十五年七月一日施行。按行為後法律有變更者
    ，適用行為時之法律。但行為後之法律有利於行為人者，適
    用最有利於行為人之法律，修正後之刑法第二條第一項定有
    明文。該條之規定係規範行為後法律變更所生新舊法律比較
    適用之準據法，雖亦經修正，但因屬適用法律之準據法，本
    身尚無比較新舊法之問題，應一律適用裁判時之修正後刑法
    第二條之規定，決定適用之刑罰法律（最高法院九十五年五
    月二十三日刑事庭第八次會議決議可資參照）。
(二)連續犯部分
    刑法第五十六條連續犯之規定，業經刪除，此雖非犯罪構成
    要件之變更，然顯已影響行為人刑罰之法律效果，自屬法律
    變更，而應依刑法第二條第一項規定，比較修正前、後之適
    用，即被告基於概括犯意所為之數行為，自九十五年七月一
    日起已不再成立連續犯，而應依具體行為之性質論罪。查本
    案被告於九十五年五月中旬某日起至同年六月十五日下午五
    時許回溯九十六小時內之某時止，多次施用毒品之犯罪行為
    ，均發生於新法施行之前，且各次犯行時間及地點各均獨立
    ，惟其時間緊接，所犯係構成要件相同之罪名，主觀上顯係
    基於概括之犯意，依修正前刑法第五十六條之規定，得成立
    連續犯，至於修正後既將連續犯之規定刪除，而被告前開數
    行為，並無接續犯或包括一罪、想像競合犯之情形，其先後
    多次犯行，各獨立成罪，應分論併罰。比較修正前、後規定
    ，自以修正前之規定，較有利於被告。
(三)定應執行刑部分
    被告行為時之修正前刑法第五十一條規定：「數罪併罰，分
    別宣告其罪之刑，依左列各款定其應執行者：」，其中第五
    款規定：「宣告多數有期徒刑者，於各刑中之最長期以上，
    各刑合併之刑期以下，定其刑期。但不得逾二十年。」；然
    修正後刑法第五十一條第五款則規定：「宣告多數有期徒刑
    者，於各刑中之最長期以上，各刑合併之刑期以下，定其刑
    期。但不得逾三十年。」比較結果，修正前刑法第五十一條
    第五款規定較有利於被告。
(四)綜上，就本件適用新舊法比較部分，應依修正前之刑法規定
    ，較有利於被告。
四、查被告前因施用毒品案件，於九十三年十二月二十日因觀察
    、勒戒，無繼續施用傾向而釋放，已如上述，此有臺灣高等
    法院被告前案紀錄表、刑案資料查註紀錄表、全國施用毒品
    案件紀錄表、受觀察勒戒人毒品及前科紀錄簡列表各一份附
    卷可佐，其於觀察、勒戒執行完畢釋放後五年內，再犯本件
    施用毒品案件，依法應予論科。核被告所為，係犯毒品危害
    防制條例第十條第一項之施用第一級毒品罪，其持有毒品之
    低度行為為施用之高度行為所吸收，不另論罪。又被告於九
    十五年五月中旬某日起至同年六月十五日下午五時許回溯九
    十六小時內之某時止，多次施用毒品之犯罪行為，其時間緊
    接，所犯係構成要件相同之罪名，主觀上顯係基於概括之犯
    意，為連續犯，依修正前刑法第五十六條之規定，加重其刑
    ，另於九十五年七月十九日白天某時施用毒品一次，因與前
    揭施用毒品時間已隔月餘，該段期間之內並無施用事實，業
    據被告供承在卷，亦無證據足資證明被告猶再施用海洛因，
    即難認與前揭犯行有概括犯意，應另論以一次施用毒品罪（
    業經檢察官更正起訴之犯罪事實，參見卷附之論告書），上
    開二罪犯意各別，應分論併罰。爰審酌被告並無構成累犯之
    前科，惟前經觀察、勒戒，猶再施用毒品，除戕害自身健康
    外，對社會秩序亦產生不良影響，惟念及其供認犯行不諱，
    顯知悔悟等一切情狀，分別量處如主文所示之刑，並就後罪
    依刑法第四十一條第一項前段，諭知易科罰金之折算標準，
    並定其應執行之刑。至於二次分別查獲共扣得之海洛因二小
    包（其中一小包淨重零點零七公克，空包裝重零點二五公克
    ，另一小包淨重零點零七公克、空包裝重零點一八公克）除
    包裝袋二個外，依毒品危害防制條例第十八條第一項規定沒
    收銷燬之。另上開扣案海洛因之外包裝袋二個及注射針筒一
    支，為被告所有，係供本案施用海洛因所用之物，業據被告
    陳明在卷，亦依刑法第三十八條第一項第二款規定，宣告沒
    收。
五、依刑事訴訟法第二百七十三條之一第一項、第二百九十九條
    第一項前段、第三百十條之二、第四百五十四條第一項，毒
    品危害防制條例第十條第一項、第十八條第一項前段，刑法
    第二條第一項前段、第十一條、（修正前）第五十六條、第
    四十一條第一項、第三十八條第一項第二款、（修正前）第
    五十一條第五款，判決如主文。
本案經檢察官曹哲寧到庭執行職務。
中    華    民    國    95    年    10    月    25    日
                  刑事第二庭  法  官  林青怡
上列正本證明與原本無異。
如不服本判決，應於判決送達後10日內向本院提出上訴狀（應附
繕本）。
中    華    民    國    95    年    10    月    25    日
                              書記官  李佳惠
附錄論罪科刑法條
毒品危害防制條例第十條第一項
施用第一級毒品者，處六月以上五年以下有期徒刑。


司法院資訊處製作；財團法人民間司法改革基金會備份。
